臺灣高等法院刑事判決　　　　　　　　　　　　　九十一年度上易字第二五號
　　上　訴　人　臺灣臺北地方法院檢察署檢察官
　　被　　　告　甲○○
右上訴人因詐欺案件，不服臺灣臺北地方法院九十年度易緝字第一四六號，中華民國
九十一年五月三十一日第一審判決（起訴案號：臺灣臺北地方法院檢察署八十九年度
偵緝字第二二八號），提起上訴，本院判決如左：
    主  文
上訴駁回。
    理  由
一、本案經本院審理結果，認第一審判決依調查所得，斟酌全辯論意旨，認不能證明
    被告甲○○有侵占之犯行，對被告為無罪之諭知，經核並無不當，並引用第一審
    判決書記載之理由及證據（如附件）。
二、檢察官上訴意旨以：
    (一)被告一再執其帳戶係借予「林清河」為辯，惟迄今未能指出「林清河」其人之
      真實姓名、年籍、住居所，以憑調查，且其將與個人有重要關係之銀行帳戶借
      予「林清河」，竟未留存資料，以供日後索還，明顯違背經驗法則。再者，被
      告於原審聲請傳喚證人謝家瓔以證明確有「林清河」其人，惟證人謝家瓔到庭
      後結證稱：不知道「林清河」其人，益見被告所辯無可採信。
    (二)被告於臺灣銀行華江分行帳戶內，自民國八十八年四月二十七日被害人丁○○
      匯入新臺幣四萬五千元後，仍陸續有多筆相同或類似金額之匯款匯入該帳戶，
      該等匯款人究係與被告或「林清河」之間存有何種債權債務關係，事涉被告所
      辯系爭帳戶係由「林清河」使用一節是否屬實，與本案有重要關係，原審未予
      調查，難認妥適云云。
三、經查：
    (一)刑事訴訟上證明之資料，無論其為直接或間接證據，均須達於通常一般之人均
      不致有所懷疑，而得確信其為真實之程度，始得據為有罪之認定，若其關於被
      告是否犯罪之證明未能達此程度，而有合理懷疑之存在，致使無從形成有罪之
      確信，根據「罪證有疑、利於被告」之證據法則，即不得遽為不利被告之認定
      （參照最高法院七十六年度臺上字第四九八六號判例）。是若無足可證明被告
      從事犯罪構成要件行為之積極證據，無論假定某一被告為犯人而命其自證無罪
      ，藉以過濾特定犯罪人，或推測被告涉及某項罪名，而依其自辯過程搜求相關
  資料，藉以判斷其究竟有無構成特定犯罪，或僅以被告對其辯解，無法自圓其
      說，即認定其確涉嫌犯罪，俱與前開判例所示之意旨及「罪證有疑、利於被告
      」之證據法則，不相符合。況交付個人之帳予友人使用，在社會生活經驗上，
      合理之原因非一，自無從僅以被告之帳戶內，有款項匯入即推認被告係刑法詐
      欺罪之犯罪行為人，檢察官以被告無法供出「林清河」其人，所辯不足採信為
      由，提起上訴，尚難採信。
    (二)檢察官上訴指出被告之臺灣銀行華江分行帳戶內，自八十八年四月二十七日起
      ，有多筆相同或類似金額之匯款匯入，認與本案有重要關係，應予調查。然檢
      察官於偵查中即已向臺灣銀行華江分行調得被告帳戶之往來紀錄 (見偵查卷第
      二十三頁至第二十五頁) ，惟檢察官於偵查中就被告前開帳戶中多筆相同或類
      似金額之匯款，並未進行調查，本院為求公平正義，依職權向臺灣銀行華江分
      行函查被告前開帳戶中另三筆相同金額匯款之匯入帳戶，並循線調查匯款帳戶
      之開戶資料，此有臺灣銀行華江分行九十一年七月三十日銀江營字第０九一八
      七０三０二一一號函、臺灣銀行金門分行九十一年八月十三日銀金字第０九一
      三八０二四二一一號函、誠泰商業銀行古亭分行九十一年八月二十六日誠泰銀
      古亭字第九一０００四六號函、新竹國際商業銀行新屋分行九十一年十月一日
      竹商銀新屋字第三八二─一號函在卷可憑。嗣本院傳喚證人即匯款人丙○○、
      乙○○、余方瑋到庭作證，前開證人均無法當庭指認被告即係要求其等匯款之
      人或其等曾與被告就匯款一事有何接觸 (見本院九十一年十月二十五日訊問筆
      錄) ，是並無證據證明證人丙○○、乙○○、余方瑋等人匯款入被告帳戶，係
      出於被告施用詐術，陷於錯誤後所為，自難以詐欺罪相繩。
    (三)我國刑事訴訟制度業已修正為以當事人進行主義為主，職權進行主義為輔，檢
      察官立於原告之地位，其對於被告之犯罪事實，本負有積極舉證之義務，且刑
      事被告原無自證無罪之義務，其在訴訟上所為之辯解，只須達於對起訴事證提
      出合理質疑之程度為已足，檢察官如對被告所舉反證仍有爭執，即應依照刑事
      訴訟法第一百六十一條規定，自負積極舉證釋疑之責任。本案被告已提出如上
      答辯，檢察官所舉證據尚未足使法院產生有罪之心證，本院基於公平正義，亦
      居於輔助地位，依職權調查證據，惟仍無法產生被告有罪之心證，自屬不能證
      明被告犯罪。
    綜上，原審判決尚無不當或違法之處，檢察官執前開理由提起上訴，為無理由，
    應予駁回。
據上論斷，應依刑事訴訟法第三百六十八條、第三百七十三條，判決如主文。
本案經檢察官謝英民到庭執行職務。
中      華      民      國      九十一      年      十一    月  二十八 日
                              臺灣高等法院刑事第五庭
                                  審判長法  官  曾  德  水
                                        法  官  趙  功  恆
                                        法  官  蘇  素  娥
右正本證明與原本無異。
不得上訴。
                                        書記官  葉  國  乾
中      華      民      國      九十一      年      十一    月  二十八 日
